臺灣高雄地方法院刑事裁定
111年度毒聲字第709號
聲  請  人  臺灣高雄地方檢察署檢察官
被      告  林霞珍



上列被告因違反毒品危害防制條例案件，經檢察官聲請送觀察、
勒戒（111年度撤緩毒偵字第106號），本院裁定如下：
    主  文
林霞珍施用第二級毒品，令入勒戒處所觀察、勒戒，其期間不得
逾貳月。
    理  由
一、聲請意旨如附件聲請書所載。　　　　　　　　　　
二、按犯毒品危害防制條例第10條之罪者，檢察官應聲請法院裁
    定，令被告入勒戒處所觀察、勒戒，其期間不得逾2月；依
    前項規定為觀察、勒戒或強制戒治執行完畢釋放後，3年後
    再犯第10條之罪者，適用本條前2項之規定，毒品危害防制
    條例第20條第1項、第3項分別定有明文。而上開所謂「3年
    後再犯」，只要本次再犯距最近1次觀察、勒戒或強制戒治
    執行完畢釋放，已逾3年者，即該當之，不因其間有無犯第1
    0條之罪經起訴、判刑或執行而受影響（最高法院刑事大法
    庭109年度台上大字第3826號裁定意旨參照）。
三、經查：
㈠、被告林霞珍於民國109年12月14日12時許，在高雄市三民區堯
    山街與九如路口某工地內，以將第二級毒品甲基安非他命置
    入玻璃球燒烤後吸食煙霧之方式，施用甲基安非他命1次乙
    節，業據被告於警詢及偵查中坦承不諱，且其於109年12月1
    4日17時55分許為警採尿送驗，結果呈安非他命、甲基安非
    他命陽性反應，有勘察採證同意書、高雄市政府警察局三民
    第二分局尿液採驗代碼對照表（檢體代碼：0000000000號）
    及正修科技大學超微量研究科技中心110年2月3日尿液檢驗
    報告（原始編號：0000000000號）在卷可佐，足認被告上開
    任意性自白與事實相符。準此，被告於前揭時間施用甲基安
    非他命之犯行，洵堪認定。
㈡、又被告前因施用毒品案件，經本院裁定令入勒戒處所施以觀
    察、勒戒後，認無繼續施用毒品傾向，於93年4月21日執行
    完畢，並經臺灣高雄地方檢察署（下稱高雄地檢署）檢察官
    以93年度毒偵字第1591號不起訴處分確定，迄今並無再為觀
    察、勒戒或強制戒治處遇之紀錄，有臺灣高等法院被告前案
    紀錄表在卷可稽。本件係被告於前開觀察、勒戒執行完畢釋
    放3年後所為，依前揭說明，縱被告其間因犯施用毒品罪經
    起訴、判刑或執行，仍應依毒品危害防制條例第20條第3項
    規定，再予適用觀察、勒戒或強制戒治之機會。
㈢、至於被告前於107年間因施用毒品案件，經高雄地檢署檢察官
    以107年度毒偵字第3007號為附命戒癮治療之緩起訴處分，
    被告有完成戒癮治療，緩起訴期滿未經撤銷；又再為本件施
    用毒品，亦經同署檢察官以110年度毒偵字第132號為附命戒
    癮治療之緩起訴處分，緩起訴期間自110年6月25日起至111
    年6月24日止，惟被告於緩起訴期間，經醫院於110年12月8
    日採尿送驗，結果呈安非他命、甲基安非他命陽性反應，有
    違背緩起訴應遵守或履行事項之情形，經同署檢察官於以11
    1年度撤緩字第34號撤銷緩起訴處分，經合法送達被告，被
    告未聲請再議，撤銷緩起訴處分即確定等情，有緩起訴處分
    書、撤銷緩起訴處分書、送達證書及臺灣高等法院被告前案
    紀錄表等件在卷可參。然「緩起訴處分之戒癮治療」與「觀
    察、勒戒或強制戒治」之處遇，因法律規定之程序、效果均
    不相同，已無法等同視之，即被告初犯（或觀察、勒戒、強
    制戒治執行完畢釋放3 年後再犯）施用毒品，經為命戒癮治
    療之緩起訴處分，若遭撤銷，檢察官針對該次撤銷緩起訴之
    施用毒品犯行，或者戒癮治療履行完畢，檢察官針對之後施
    用毒品犯行，均仍應依前揭毒品危害防制條例第20條或第23
    條之規定處理，亦可以再為緩起訴，然不得逕行起訴（最高
    法院110 年度台非字第98號判決、110 年度台上字第2096號
    判決意旨參照）。是被告所受之前揭緩起訴處分不論是否有
    完成戒癮治療、緩起訴處分有無經撤銷，均無任何等同受有
    「觀察、勒戒或強制戒治執行」之效果，檢察官對於本次施
    用毒品犯行，再為聲請觀察、勒戒，亦為適法，併此說明。
㈣、再者，毒品危害防制條例所規定之「觀察、勒戒」程序，係
    針對受處分人所為保安處分，目的在戒除行為人施用毒品身
    癮及心癮，以達教化與治療之目的，其立法意旨在幫助施用
    毒品者戒毒，性質上為一療程，而非懲罰，並屬強制規定，
    除檢察官審酌個案情形，依同條例第24條第1項為附命完成
    戒癮治療之緩起訴處分外，凡經檢察官聲請法院裁定將被告
    送勒戒處所觀察、勒戒者，法院僅得就其聲請審查被告是否
    有施用毒品之行為，以及被告是否為「初犯」或為觀察、勒
    戒、強制戒治執行完畢後「3年後再犯」而為准駁之裁定，
    並無自由斟酌以其他方式替代或得以其他原因免予執行之權
    。又是否給予被告為附命完成戒癮治療之緩起訴處分，屬刑
    事訴訟法第253條之1第1項及第253條之2第1項第6款特別賦
    予檢察官之職權，非法院所得審酌，且此非「觀察、勒戒」
    前置處分，也與被告是否判刑之追訴要件無關，檢察官自無
    義務說明為何不給予被告戒癮治療之緩起訴處分。法院縱使
    審查其裁量有無違法，也僅在卷證資料所示證物中審酌，而
    為最低限度之審查，即此部分為檢察官之裁量，必須予以尊
    重。
㈤、本件聲請書雖未敘明為何不給予被告戒癮治療緩起訴處分之
    理由（如附件），而依卷證資料所示，被告本件施用毒品犯
    行，業經檢察官給予戒癮治療緩起訴處分，嗣因被告在緩起
    訴處分期間內再犯施用第二級毒品犯行而遭撤銷緩起訴處分
    ，已於前述，可見被告戒絕毒癮之意志不堅、自制力薄弱，
    若再僅以寬鬆之社區性戒癮治療，已難期待其能完全戒絕毒
    癮。是檢察官向本院聲請令被告入勒戒處所觀察、勒戒，以
    監禁式之治療方式，求短時間內隔絕被告之毒品來源，務使
    其專心戒除毒癮，核屬其裁量權之適法行使，形式上亦無裁
    量恣意或濫用之情，於法有據。
四、綜上所述，本件聲請為有理由，應予准許，依毒品危害防制
    條例第20條第3項、第1項，裁定如主文。
中　　華　　民　　國　　111 　年　　10　　月　　24　　日
                  刑事第三庭  法　官  林青怡
以上正本證明與原本無異。
如不服本裁定，應於收受送達後5 日內向本院提出抗告狀。
中　　華　　民　　國　　111 　年　　10　　月　　24　　日
　　　　　　　　　　　　　　　書記官　郭素蓉
【附件】聲請書乙份